【裁判字號】    97,交聲,2923
【裁判日期】    971211
【裁判案由】    交管條例聲異
【裁判全文】
臺灣板橋地方法院交通事件裁定        97年度交聲字第2923號
原處分機關  交通部公路總局臺北區監理所板橋監理站
異  議  人
即受處分人  甲○○
上列異議人即受處分人因違反道路交通管理處罰條例案件，對於
交通部公路總局臺北區監理所板橋監理站於民國97年11月5 日所
為之板監裁字裁41-CO0000000號裁決處分，聲明異議，本院裁定
如下：
    主  文
異議駁回。
    理  由
一、原處分意旨略以：異議人即受處分人甲○○駕駛車牌號碼AG
    5-498 號重型機車，於民國97年10月18日18時32分許，行經
    臺北縣中和市○○路、防汛道之有燈光號誌管制路口時，因
    有闖紅燈之違規行為，經臺北縣政府警察局中和分局交通分
    隊（下稱原舉發單位）警員以北縣警交字第CO0000000 號舉
    發違反道路交通管理事件通知單當場舉發，並經交通部公路
    總局臺北區監理所板橋監理站（下稱原處分機關）於97年11
    月5 日依道路交通管理處罰條例第53條第1 項、第63條第1
    項第3 款（裁決書漏載「第1 項第3 款」）之規定，裁處罰
    鍰新臺幣（下同）1,800 元，並計違規點數3 點。
二、異議意旨略以：錦和路、防汛道路口共有二處號誌燈，當時
    伊於第一處號誌燈紅燈時停車，約等5 秒變為綠燈後，再前
    進第二處號誌燈之路口左轉，第二處號誌燈當時確實是紅燈
    ，但是那個地方伊已經走了將近10年，每天上下班幾乎都會
    經過那邊，以前車多的時候就有交通警察或義警指揮駕駛人
    左轉，只是當天沒有。伊以前也曾經因為於第二處號誌燈紅
    燈時左轉被攔下來，可是其他警察就說這樣沒有關係，就讓
    伊放行。況且伊被舉發後的第三天，第二處號誌燈又加裝一
    個紅燈可以左轉的燈號，顯見該處路口號誌燈設置不當，為
    此聲明異議云云。
三、按汽車駕駛人，行經有燈光號誌管制之交岔路口闖紅燈者，
    處新臺幣1,800 元以上5,400 元以下罰鍰，道路交通管理處
    罰條例第53條第1 項定有明文；汽車駕駛人有同條例第53條
    之情形者，並記違規點數3 點，同條例第63條第1 項第3 款
    亦有明文。次按所謂「汽車」，係指在道路上不依軌道或電
    力架線而以原動機行駛之車輛（包括機器腳踏車），同條例
    第92條第1 項所授權訂立之道路交通安全規則第2 條第1 項
    第1 款亦有規定，故機車駕駛人如有上開違規情形，自有該
    處罰規定之適用。
四、經查：
    (一)本件異議人駕駛車牌號碼AG5-498 號重型機車，於97年10
      月18日18時32分許，行經臺北縣中和市○○路、防汛道之
      有燈光號誌管制路口時，有於錦和路紅燈時左轉防汛道之
      行為，經原舉發單位警員以北縣警交字第CO0000000 號舉
      發違反道路交通管理事件通知單當場舉發之事實，業據異
      議人於本院97年12月2 日訊問時坦承在案，並有上開舉發
      違反道路交通管理事件通知單、臺北縣政府警察局中和分
      局97年10月31日北縣警中申字第0970062770號函、受理違
      反交通管理事件被通知人申訴理由查詢表、電子地圖列印
      頁各一份在卷可稽，是異議人確有上開駕駛行為，應堪信
      實。
    (二)按駕駛人駕駛車輛或行人在道路上，應遵守道路交通標誌
      、標線、號誌之指示、警告、禁制規定，並服從執行交通
      勤務之警察或依法令執行指揮交通及交通稽查任務人員之
      指揮；道路因車輛或行人臨時通行量顯著增加，或遇突發
      事故，足使交通陷於停滯或混亂時，警察機關或執行交通
      勤務之警察，得調撥車道或禁止、限制車輛或行人通行，
      道路交通管理處罰條例第4 條第1 項、第6 條分別定有明
      文。再按汽車行駛至交岔路口，其行進、轉彎，應依左列
      規定：一、應遵守燈光號誌或交通警察之指示，遇有交通
      警察指揮與燈光號誌並用時，以交通警察之指揮為準，道
      路交通安全規則第102 條第1 項第1 款亦有明文。由此可
      見，駕駛人駕駛車輛在道路上行駛時，原應遵守道路交通
      標誌、標線、號誌之指示、警告及禁制之規定，只有在執
      行交通勤務之警察基於特殊事由，而作出與標誌、標線、
      號誌規定不同之指示時，駕駛人始應以交通警察之指揮為
      準。是縱異議人所言該路口常有交通警察指揮駕駛人於紅
      燈時左轉乙節屬實，然其既自承當時路口並無交通警察在
      指揮，尚不得因一段時間內均遵守交通警察相同之指揮，
      即謂在無交通警察指揮之情況下，亦可為相同之駕駛行為
      。
    (三)況道路主管機關本得於法令授權範圍內，基於權責對於各
      項行政措施包括道路設計、交通號誌、標誌、標線之設置
      、更動為具體裁量、規劃，以求達成道路充分利用、維持
      交通秩序、保障道路使用人往來便利與安全之行政目的，
      則除有違背法令或明顯矛盾、錯誤，縱司法機關亦不得涉
      入此行政權核心領域，而民眾對於如何設置道路交通標誌
      、標線或號誌此一行政機關具體行政措施如有意見，自應
      循正當管道向道路主管機關反應，尚不得由民眾自行主觀
      認定該項措施是否合理、有無必要遵循，此為當然之理。
      是異議人上開所辯，顯係事後卸責之詞，尚無可採。
    (四)綜上，本件事證明確，異議人有駕車行經有燈光號誌管制
      之交岔路口闖紅燈之違規行為，洵堪認定，惟已於應到案
      期限內到案陳述意見聽候裁決。從而，原處分機關據以援
      引道路交通管理處罰條例第53條第1 項、第63條第1 項第
      3 款及違反道路交通管理事件統一裁罰基準表之規定，裁
      處異議人罰鍰1,800 元，並記違規點數3 點，並無違誤或
      不當。本件異議為無理由，應予駁回。
五、據上論斷，應依道路交通案件處理辦法第19條，裁定如主文
    。
中    華    民    國    97    年    12    月    11    日
                    交通法庭    法  官  盧軍傑
上列正本證明與原本無異。
如不服本裁定，應於裁定送達後五日內敘明抗告理由，向本院提
出抗告狀。
                                書記官  周玉茹
中    華    民    國    97    年    12    月    15    日


司法院資訊處製作；財團法人民間司法改革基金會備份。
